【裁判字號】    99,訴,814
【裁判日期】    990728
【裁判案由】    偽造有價證券等
【裁判全文】
臺灣臺中地方法院刑事判決               99年度訴字第814號
公  訴  人  臺灣臺中地方法院檢察署檢察官
被      告  丁○○
指定辯護人  鞠金蕾律師
上列被告因偽造有價證券等案件，經檢察官提起公訴（99年度偵
字第4643號），本院判決如下：
    主    文
丁○○行使偽造私文書，足以生損害於公眾及他人，處有期徒刑
月，減為有期徒刑壹月又拾伍日，偽造之「魏一新」印章壹枚
、附表編號所示偽造之「魏一新」署名壹枚、印文貳枚、「魏
一新」普通小型車駕駛執照壹紙，均沒收；又意圖供行使之用，
而偽造有價證券，處有期徒刑年貳月，附表編號所示偽造之
本票壹紙、「魏一新」普通小型車駕駛執照壹紙，均沒收。應執
行有期徒刑年月，偽造之「魏一新」印章壹枚、附表編號
所示偽造之「魏一新」署名壹枚、印文貳枚、「魏一新」普通小
型車駕駛執照壹紙、附表編號所示偽造之本票壹紙，均沒收。
    犯罪事實
一、丁○○於民國89年間，受魏一新（業於98年12月15日死亡）
    之委託辦理貸款及信用卡，因而取得魏一新之國民身分證正
    本，然丁○○斯時因另案遭臺灣臺南地方法院通緝，其為避
    免遭查緝逮捕，竟於89、90年間之某日，在臺中市某不詳影
    印店內，先彩色影印魏一新之國民身分證，在彩色影本上換
    貼自己之照片，再加以重新彩色影印並予以護貝，而以此方
    式變造「魏一新」之國民身分證。丁○○復基於行使偽造私
    文書、使公務員登載不實文書之犯意，於90年3 月9 日，先
    請不知情之某不詳成年刻印業者偽刻之「魏一新」印章1 枚
    （未據扣案）後，持前開偽造之「魏一新」國民身分證（關
    於所涉行使偽造特種文書部分，追訴權時效已過，經公訴意
    旨陳明非在本案起訴範圍），自己之照片及上開偽造之「魏
    一新」印章1 枚，前往交通部公路總局嘉義區監理所臺南監
    理站，佯以「遺失」為由，申請辦理魏一新之普通小型車駕
    駛執照補照手續，而在「汽（機）車駕駛人審驗暨各項異動
    登記書」偽簽「魏一新」之署名1 枚，並以前揭偽造之印章
    偽造「魏一新」之印文2 枚，表示係「魏一新」本人申請辦
    理而偽造私文書，再持交不知情之承辦公務員徐淑蕙加以行
    使，經徐淑蕙形式上審查後不知有偽，遂登載於駕駛執照補
    、換發之公文書資料並核發貼有丁○○照片之「魏一新」普
    通小型車駕駛執照1 張予丁○○，足以生損害於魏一新及交
    通部公路總局對於汽車駕駛執照核發管理之正確性。
二、丁○○為向丙○○借款新臺幣（下同）100 萬元，竟另行基
    於意圖為自己不法所有、行使使公務員登載不實公文書（即
    冒名申辦所得「魏一新」普通小型車駕駛執照）及意圖供行
    使之用而偽造有價證券之犯意，於94年5 月8 日，前往丙○
    ○之友人劉峰聖位於臺中市○區○○路470 巷12號之租屋處
    ，在附表編號之本票發票人欄，偽簽「魏一新」之署名1
    枚並按捺指印1 枚而偽造本票，並交付丙○○供擔保之用而
    行使之，丙○○則當場交付100 萬元予丁○○，足生損害於
    魏一新及丙○○。
三、嗣經臺灣臺中地方法院檢察署檢察官於97年偵辦丙○○重利
    案件之期間，指揮憲兵司令部臺中憲兵隊憲警帶同丙○○前
    往住處追查時，起獲如附表編號所示之本票，經檢察官送
    請內政部警政署刑事警察局鑑定結果，認與丁○○左拇指之
    指紋相符而得知上情。再丁○○因另涉恐嚇案件，於98年12
    月10日，遭高雄市政府警察局刑事警察大隊員警持搜索票在
    臺南市東區○○○○街98號查獲，並在其身上起獲上開「魏一
    新」普通小型車駕駛執照1 紙（業以恐嚇案件移送於臺灣高
    雄地方法院檢察署扣案），丁○○於有偵查犯罪職權之高雄
    市政府警察局刑事警察大隊員警尚不知該駕駛執照之來源時
    ，主動供出其冒用魏一新身分申辦駕照之經過而自首接受裁
    判。
四、案經臺灣臺中地方法院檢察署檢察官主動檢舉偵查起訴。
    理    由
壹、證據能力部分：
一、按被告以外之人於偵查中向檢察官所為陳述，除顯有不可信
    之情況者外，得為證據，刑事訴訟法第159 條之1 第2 項定
    有明文。查證人即被害人劉峰聖於偵查中經具結而為證述，
    被告及辯護人均同意作為證據（見本院卷第108 頁反面），
    本院亦查無上開證述有何顯不可信之情況，故上開證人於偵
    查中之證述，自有證據能力。
二、查其餘以下所引用被告以外之人於審判外之言詞或書面陳述
    ，而不符合刑事訴訟法第159 條之1 至第159 條之4 之規定
    者，業經本院於審理時當庭提示而為合法之調查，公訴人、
    被告及辯護人於本院審理時均同意作為證據（見本院卷第10
    8 頁反面-109頁），本院復審酌前開證據作成或取得之狀況
    ，並無非法或不當取證之情事，且亦無顯不可信之情況，故
    認為適當而均得以作為證據，依刑事訴訟法第159 條之5 第
    1 項規定，均具有證據能力，先予敘明。
貳、實體部分：
一、上開犯罪事實，訊據被告丁○○於偵查及本院審理中坦承不
    諱，其中關於持偽造之本票向丙○○借款部分，核與證人劉
    峰聖於偵查中證稱情節相符（見偵緝字卷第147 頁），此外
    ，並有交通部公路總局嘉義區監理所臺南監理站98年12月28
    日嘉監南字第0980131498號函所附汽（機）車駕駛人審驗暨
    各項異動登記書、內政部警政署刑事警察局94年10月7 日刑
    紋字第0940153458號鑑驗書、如附表編號所示偽造之本票
    影本附卷可參（見偵緝字卷第124-125 、166-168 頁），是
    被告自白應與事實相符，堪予採信。綜上，本案事證明確，
    被告前開犯行洵堪認定，應依法論科。
二、論罪科刑：
  (一)新舊法比較：被告行為後，刑法及刑法施行法業於94年2 月
    2 日修正公布，並於95年7 月1 日施行。爰依各該法文之修
    正比較如下：
  1.被告所犯刑法第339 條第1 項、刑法第201 條第1 項、第21
    6 條、第214 條等罪，關於法定本刑中，得科或併科罰金刑
    最低額部分，依修正後刑法第33條第5 款規定為「罰金：新
    台幣一千元以上，以百元計算之」，較舊法所定罰金最低額
    為「銀元一元以上」為重，經比較新舊法之結果，自以修正
    前規定較有利於被告（最高法院96年度台上字第7342號判決
    參照）。
  2.刑法第55條牽連犯之規定業經刪除，此部分刪除雖非犯罪構
    成要件之變更，但顯已影響行為人刑罰之法律效果，自屬法
    律有變更，則本件被告所為犯罪事實一之行使私文書及明知
    不實事項使公務員登載不實於公文書部分、及犯罪事實二之
    行使使公務員登載不實公文書、詐欺取財、偽造有價證券間
    ，各有方法、目的之牽連關係，應分別從一重就犯罪事實一
    部分論以行使偽造私文書罪、犯罪事實二部分論以偽造有價
    證券罪處斷，然依修正後之刑法規定，均應予分論併罰，是
    經比較新舊法結果，認依修正前刑法第55條規定論以牽連犯
    ，對被告較為有利。
  3.再就自首減刑之規定，修正前刑法第62條前段係規定「必減
    輕其刑」、修正後同條則規定「得減輕其刑」，故亦以修正
    前之刑法第62條前段規定較有利被告。
  4.復關於數罪併罰部分，修正前刑法第51條規定：「數罪併罰
    ，分別宣告其罪之刑，依左列各款定其應執行者：」，其中
    第5 款規定：「宣告多數有期徒刑者，於各刑中之最長期以
    上，各刑合併之刑期以下，定其刑期。但不得逾二十年。」
    ，修正後刑法第51條第5 款規定：「宣告多數有期徒刑者，
    於各刑中之最長期以上，各刑合併之刑期以下，定其刑期。
    但不得逾三十年」，比較結果，修正後刑法並非較有利於行
    為人，依刑法第2 條第1 項前段之規定，仍應依修正前刑法
    第51條第5 款規定，定其應執行之刑。
  5.另依刑法施行法第1 條之1 之立法說明，謂該條文第2 項係
    「考量新修正之刑法施行後，不再適用『現行法規所定貨幣
    單位折算新台幣條例』，為使罰金數額趨於一致，避免衍生
    新舊法比較適用問題，以緩和實務適用法律之衝擊之前提下
    ，規定第二項如上」等詞，顯見刑法施行法第1 條之1 第2
    項增訂後，自無再就「現行法規所定貨幣單位折算新台幣條
    例」、「罰金罰鍰提高標準條例」比較新舊法適用之問題。
    是關於刑法第339 條第1 項、第214 條、第201 條第1 項之
    法定刑為罰金刑提高標準部分，自應適用裁判時之法律即刑
    法施行法第1 條之1 之規定（最高法院96年度台上字第5331
    、5438號判決意旨參照）。
  (二)關於犯罪事實一部分，被告係冒用「魏一新」名義，並佯以
    「遺失」為由，行使偽造之汽（機）車駕駛人審驗暨各項異
    動登記書，向交通部公路總局嘉義區監理所臺南監理站申請
    辦理普通小型車之駕駛執照補發，使不知情之公務員登載於
    職務上所掌之公文書，足以生損害於魏一新及監理機關核發
    駕駛執照之正確性（最高法院86年台非字第265 號判決意旨
    參照），核其此部分所為，係犯刑法第216 條、第210 條行
    使偽造私文書罪、第214 條明知不實事項使公務員登載不實
    文書罪。次按行使偽造有價證券，以取得票面價值之對價，
    固不另論詐欺罪，但如以偽造之有價證券供作擔保或作為新
    債清償而借款，則其借款之行為，為行使有價證券以外之另
    一行為，應論以詐欺罪（最高法院87年度台上字第1784號判
    決意旨參照），是核被告關於犯罪事實二部分，持使公務員
    登載不實之「魏一新」普通小型車駕駛執照，復以偽造魏一
    新簽發之本票供擔保，向丙○○調借現金所為，係犯刑法第
    201 條第1 項偽造有價證券罪、第216 條、第214 條行使使
    公務員登載不實公文書罪、第339 條第1 項之詐欺取財罪。
    被告委託不知情之刻印人員偽造魏一新之印章部分，係間接
    正犯。被告偽造「魏一新」印章、署名、印文及偽造「魏一
    新」署押（署名、指印）之行為，各為偽造私文書、偽造有
    價證券之部分行為；其偽造私文書後持以行使，偽造之低度
    行為應為行使之高度行為所吸收；偽造有價證券後復持以行
    使，行使之低度行為應為偽造之高度行為所吸收，均不另論
    罪。另關於犯罪事實一部分之查獲經過，係被告因涉恐嚇案
    件且另案通緝，而遭高雄市政府警察局刑事警察大隊員警於
    98年12月10日，持搜索票在臺南市東區○○○○街98號查獲，
    並在其身上起獲「魏一新」普通小型車駕駛執照，被告於有
    偵查犯罪職權之高雄市政府警察局刑事警察大隊承辦員警甲
    ○○尚不知該駕駛執照之來源時，主動供出其冒用「魏一新
    」身分申辦駕照之經過等情，業據證人甲○○於本院審理中
    證稱明確（見本院卷108 頁），並有高雄市政府警察局刑事
    警察大隊99年5 月25日高市警刑大偵七字第0990014650號函
    所附偵查報告書、臺灣高雄地方法院搜索票、高雄市政府警
    察局刑警大隊搜索扣押筆錄等及被告為警查獲時之警詢筆錄
    、上開駕駛執照（影本）附卷足佐（見本院卷第48-57 、11
    2-114 頁），經核與自首要件相符，被告就犯罪事實一部分
    所犯之罪，均應依修正前刑法第62條前段規定，減輕其刑。
    再被告就犯罪事實一所犯刑法第216 條、第210 條行使偽造
    私文書及第214 條使公務員登載不實文書罪間；及犯罪事實
    二部分所犯刑法第201 條第1 項、第216 條、第214 條及第
    339 條第1 項等罪間，各有方法、目的之關係，應依修正前
    刑法牽連犯規定，從一重就犯罪事實一部分論以刑法第216
    條、第210 條之行使偽造私文書罪、犯罪事實二部分論以刑
    法第201 條第1 項之偽造有價證券罪。被告就犯罪事實二部
    分所犯詐欺取財、行使使公務員登載不實文書罪部分，雖未
    經起訴，然與起訴之偽造有價證券罪部分，具有刑法修正前
    牽連犯之裁判上一罪關係，為起訴效力所及，本院應併予審
    理。被告所犯刑法第216 條、第210 條之行使偽造私文書罪
    、刑法第201 條第1 項之偽造有價證券罪，犯意各別，行為
    互殊，應予分論併罰。爰審酌被告素行不佳（有卷附刑案資
    料查註記錄表、臺灣高等法院被告前案記錄表可參），為免
    通緝犯身分遭查緝，竟冒用魏一新名義申辦駕駛執照補發，
    復偽造魏一新所簽發之本票向丙○○調借現金，對魏一新之
    信用及丙○○之財產均有損害，並影響監理機關核發駕駛執
    照之正確性，雖未能與丙○○達成和解，然其惡性尚非甚重
    ，而犯後已知悔悟、坦承犯行，態度尚可等一切情狀，分別
    量處如主文所示之刑。又中華民國九十六年罪犯減刑條例業
    經總統於96年7 月4 日公布，自同年7 月16日施行，本件被
    告所犯上開刑法第216 條、第210 條之罪，犯罪時間在96年
    4 月24日以前，經核尚無該條例第3 條所列不予減刑之情形
    ，應依中華民國96年罪犯減刑條例第2 條第3 款規定，減其
    刑期2 分之1 ，並就所減之刑與不得減刑之偽造有價證券罪
    部分，定其應執行之刑。
  (三)再偽造之「魏一新」印章1 枚、附表編號所示偽造之「魏
    一新」署名及印文，不問屬於被告與否，均應依刑法第219
    條之規定宣告沒收。再附表編號所示之本票1 紙，係偽造
    之有價證券（且仍在丙○○之持有中，有卷附憲兵司令部臺
    中憲兵隊99年5 月31日憲隊台中字第0990000276號函可參）
    ，爰依刑法第205 條規定宣告沒收（至本票上所偽造之「魏
    一新」署押（署名、指印），已因該部分本票沒收而兼括之
    ，無庸再依刑法第219 條之規定重複諭知沒收，併予敘明）
    。末查，被告冒用「魏一新」名義申辦所得之普通小型車駕
    駛執照1 紙，經員警移送於臺灣高雄地方法院檢察署恐嚇案
    件扣案（見本院卷第57頁扣押物品清單），為被告所有，且
    各為犯罪事實一部分犯行所得之物、犯罪事實二部分犯罪所
    用之物，爰各依刑法第38條第1 項第3 款、第2 款規定，併
    予宣告沒收，
據上論斷，應依刑事訴訟法第299 條第1 項前段，刑法第201 條
第1 項、第216 條、第210 條、第214 條、第339 條第1 項、第
55 條 （修正前）、第51條第5 款（修正前）、第62條前段（修
正前）、第205 條、第219 條、第38條第1 項第2 款、第3 款，
刑法施行法第1 條之1 ，中華民國九十六年罪犯減刑條例第2 條
第1項 第3 款、第7 條、第9 條、第11條，判決如主文。
本案經檢察官乙○○到庭執行職務。
中    華    民    國    99    年    7     月    28    日
                  刑事第十二庭  審判長法  官  楊文廣
                                      法  官  周玉蘭
                                      法  官  劉敏芳
以上正本證明與原本無異。
如不服本判決應於收受判決後10日內向本院提出上訴書狀，並應
敘述具體理由。其未敘述上訴理由者，應於上訴期間屆滿後20日
內向本院補提理由書（均須按他造當事人之人數附繕本）「切勿
逕送上級法院」。
告訴人或被害人對於判決如有不服具備理由請求檢察官上訴者，
其上訴期間之計算係以檢察官收受判決正本之日期為準。
                                      書記官  陳錫威
中    華    民    國    99    年    7     月    28    日
附表：
┌──┬──────────────┬────────────────┐
│編號│偽造之客體                  │偽造之「魏一新」署押、印文      │
├──┼──────────────┼────────────────┤
│  │汽（機）車駕駛人審驗暨各項  │偽造「魏一新」署名1 枚、印文2 枚│
│    │異動登記書                  │                                │
├──┼──────────────┼────────────────┤
│  │本票（票號TH0000000、面額   │偽造「魏一新」署名1 枚、指印1 枚│
│    │200萬元、發票日94年5月8日） │                                │
└──┴──────────────┴────────────────┘
附錄本案論罪法條
中華民國刑法第201條第1項
意圖供行使之用，而偽造、變造公債票、公司股票或其他有價證
券者，處3 年以上10年以下有期徒刑，得併科3 千元以下罰金。
中華民國刑法第216條
（行使偽造變造或登載不實之文書罪）
行使第 210 條至第 215 條之文書者，依偽造、變造文書或登載
不實事項或使登載不實事項之規定處斷。
中華民國刑法第210條
偽造、變造私文書，足以生損害於公眾或他人者，處 5 年以下
有期徒刑。
中華民國刑法第214條
明知為不實之事項，而使公務員登載於職務上所掌之公文書，足
以生損害於公眾或他人者，處 3 年以下有期徒刑、拘役或 5 百
元以下罰金。
中華民國刑法第339條
意圖為自己或第三人不法之所有，以詐術使人將本人或第三人之
物交付者，處 5 年以下有期徒刑、拘役或科或併科 1 千元以下
罰金。

司法院資訊處製作；財團法人民間司法改革基金會備份。
